臺灣高雄地方法院刑事判決　　　　　　　100年度易字第565號
公　訴　人　臺灣高雄地方法院檢察署檢察官
被　　　告　趙能賢
上列被告因竊盜案件，經檢察官提起公訴（99年度偵字第35581號）
，本院判決如下：
    主  文
趙能賢犯毀壞安全設備、踰越牆垣竊盜罪，累犯，處有期徒刑壹
年。
    事  實
一、趙能賢曾於民國96年間因違反毒品危害防制案件，經臺灣屏
    東地方法院以96年度訴字第351 號判處有期徒刑1 年4 月、
    7 月，應執行有期徒刑1 年10月確定；復於同年間因違反毒
    品危害防制案件，經臺灣屏東地方法院以96年度訴字第1103
    號判處有期徒刑1 年2 月確定；又於同年間因詐欺案件，經
    臺灣屏東地方法院以96年度易字第797 號判處有期徒刑4 月
    、4 月，應執行有期徒刑6 月確定，嗣上開各罪經減刑並定
    應執行有期徒刑2 年4 月確定，於98年9 月19日縮短刑期執
    行完畢。詎不知悔改，意圖為自己不法之所有，於99年8 月
    18日14時許，至高雄市○○區○○里○○路415 巷9 號林宜
    珍住處，趁無人在內之際，翻越該屋後方圍牆，並以不詳方
    式破壞後門之螺絲拴後，打開後門侵入該屋，徒手竊取屋內
    林宜珍所有之國民身份證、手鍊1 條、項鍊一條及林吳順所
    有之手鐲1 只、項鍊5 條、錶鍊1 條、手鍊1 條、黃金包玉
    手鍊1 條、24Ｋ包玉手鍊1 條、白金戒指1 只、鑽戒1 只、
    珍珠項鍊1 條、金牌1 塊、帽花1 大2 小、小戒指4 只、小
    手鍊2 只、國泰金胸針1 只、金元寶2 個、金塊2 塊、金戒
    指15只、金豬1 隻、紀念幣數枚及人民幣約1 至2 萬元，得
    手後旋離去現場。嗣因林宜珍之母林吳順於同日17時45分至
    該屋發現上開財物失竊，隨即報警處理，經警自該屋內採獲
    可疑指紋1 枚，經送比對結果，發現與存檔趙能賢指紋卡右
    姆指之指紋相符，始循線查悉上情。
二、案經高雄市政府警察局仁武分局移請臺灣高雄地方法院檢察
    署檢察官偵查起訴。
    理  由
一、按被告以外之人於審判外之陳述，雖不符刑事訴訟法第159
    條之1 至第159 條之4 之規定，而經當事人於審判程序同意
    作為證據，法院審酌該言詞陳述或書面陳述作成時之情況，
    認為適當者，亦得為證據。當事人、代理人或辯護人於法院
    調查證據時，知有第159 條第1 項不得為證據之情形，而未
    於言詞辯論終結前聲明異議者，視為有前項之同意，同法第
    159 條之5 第1 、2 項分別定有明文。本判決所引用之傳聞
    證據，當事人迄未於本案言詞辯論終結前聲明異議，依前開
    法條之規定，視為當事人已同意援引作為證據，且經本院審
    酌該等言詞陳述或書面陳述作成時之情況及證據取得過程等
    節，認為適當，可以作為認定事實之依據。
二、訊據被告趙賢能固不否認於99年8 月18日近14時曾翻牆自破
    壞之後門進入林宜珍住處欲竊盜之事實，惟矢口否認有何竊
    盜犯行，辯稱：當天翻越後牆後，發現後門已被破壞，進入
    該屋時，屋內已被翻亂，巡視後因未找到其他值錢的東西，
    故沒有拿走任何屋內物品，被害人之失竊物品，可能是當地
    其他竊賊所竊取云云。經查：
  (一)被告於99年8 月18日14時許曾欲竊取財物，曾前往林宜珍住
    處，翻越後牆自遭破壞之後門進入該屋之事實，業據被告坦
    承不諱（見本院卷二第28頁），另經警在林宜珍住處1 樓客
    廳鞋櫃旁採得可疑指紋1 枚，送鑑定結果與被告右拇指指紋
    相符，此有高雄市政府警察局仁武分局刑案現場勘察報告、
    證物採證驗記錄表、證物採證清單、現場照片45張及內政部
    警政署刑事警察局99年10月6 日刑紋字地0000000000號鑑定
    書（見警卷第7 至38頁）在卷可憑，足認被告上開自白與事
    證相符，堪以採信。又林宜珍所有之國民身份證、手鍊1 條
    、項鍊一條及被害人林吳順所有之手鐲1 只、項鍊5 條、錶
    鍊1 條、手鍊1 條、黃金包玉手鍊1 條、24Ｋ包玉手鍊1 條
    、白金戒指1 只、鑽戒1 只、珍珠項鍊1 條、金牌1 塊、帽
    花1 大2 小、小戒指4 只、小手鍊2 只、國泰金胸針1 只、
    金元寶2 個、金塊2 塊、金戒指15只、金豬1 隻、紀念幣數
    枚及人民幣1 至2 萬元，裝於皮箱內，與包包、衣物藏置於
    該屋2 樓遭竊之事實，復據證人即被害人林吳順證述綦詳（
    見警卷第4 頁、本院卷第27頁），而依上開現場照片觀之，
    該屋1 至3 樓遭翻箱倒櫃之衣物、雜物等散布一地之凌亂情
    況，證人林吳順所證述之其上開財物失竊應為真實可信，亦
    堪認定。
  (二)被告雖以上開情詞置辯，惟查，證人林吳順證稱：我的住處
    和林宜珍住處僅隔一圍牆，平常由我看顧該屋，當天我於13
    時30分至14時間外出時，巡察並無異狀，同日17點45分返家
    時，發現林宜珍住處後門遭打開，屋內燈火通明，即趕快報
    警，後來發現後門螺絲拴被拆下，後門被打開，竊嫌係後門
    進出等語（見本院卷第16頁），足見證人係於99年8 月18日
    近14時外出時，林宜珍住處後門尚未受破壞而遭竊。而由林
    吳順方外出離家，被告旋於14時許即侵入屋內欲行竊，時間
    之緊密度，顯然被告已先經在外窺伺選定作案目標，而有縝
    密計畫非臨時起意為之，如該屋業已遭他人竊取，被告豈未
    發現，仍進入該屋行竊？況觀諸林宜珍住處為3 樓透天厝，
    竊嫌係翻牆後破壞該屋後門潛入，其內1 樓至3 樓櫃子抽屜
    均被打開，其內所置物品皆被翻出散落一地之過程，顯非短
    時間即可完成，況遭竊物品係藏置於衣物、包包間之皮箱內
    ，倘非耗時仔細搜查，難以發現，被告係於被害人甫出門後
    ，旋進入該屋，當無該屋業已後門受破壞而遭竊之可能。此
    外，被告亦未提出有何可資證明有他竊賊曾進入該屋之證據
    ，足見被告所辯，乃空言矯飾之詞，難以採信，是上開失竊
    物品應為被告以不詳方式破壞該屋後門螺絲拴後侵入所竊取
    無訛。綜上，本件事證明確，被告犯行洵堪認定，自應依法
    論科。
  (三)按刑法第321 條第1 項第2 款所謂安全設備，係指依社會通
    常觀念足認為防盜之設備而言，所謂「門扇」專指門戶而言
    ，應屬專指分隔住宅或建築物內外之間之出入口大門而言，
    所謂「其他安全設備」，指門扇牆垣以外，依通常觀念足認
    防盜之一切設備而言，如電網、門鎖、以及窗戶等是（最高
    法院55年台上字第547 號判例、臺灣高等法院暨所屬法院72
    年度法律座談會刑事類第28號研討結果、司法院(73)廳刑一
    字第603 號研究意見，可資參照）。而該屋後門上之螺絲拴
    應屬增加門扇之防盜功能，依社會通常觀念係具有防盜之功
    能而屬安全設備。次按，刑法第321 條第1 項所列各款為竊
    盜之加重條件，如犯竊盜罪兼具數款加重情形時，因竊盜行
    為祇有一個，仍祇成立一罪，不能認為法律競合或犯罪競合
    ，但判決主文應將各種加重情形順序揭明，理由並應引用各
    款，俾相適應（最高法院69年台上字第3945號判例意旨參照
    ）。
  (四)被告行為後，刑法第321 條第1 項已於100 年1 月26日修正
    公布，並於100 年1 月28日生效。修正前規定為「犯竊盜罪
    而有左列情形之一者，處6 月以上、5 年以下有期徒刑：一
    於夜間侵入住宅或有人居住之建築物、船艦或隱匿其內而犯
    之者。二毀越門扇、牆垣或其他安全設備而犯之者。三攜帶
    兇器而犯之者。四結夥三人以上而犯之者。五乘火災、水災
    或其他災害之際而犯之者。六在車站或埠頭而犯之者。」，
    修正後則規定「犯竊盜罪而有下列情形之一者，處六月以上
    、五年以下有期徒刑，得併科新臺幣十萬元以下罰金：一侵
    入住宅或有人居住之建築物、船艦或隱匿其內而犯之者。二
    毀越門扇、牆垣或其他安全設備而犯之者。三攜帶兇器而犯
    之者。四結夥三人以上而犯之者。五乘火災、水災或其他災
    害之際而犯之者。六在車站、埠頭、航空站或其他供水、陸
    、空公眾運輸之舟、車、航空機內而犯之者。」，經比較上
    開修正前後條文之規定，可知毀壞安全設備、踰越牆垣竊盜
    之法定本刑，修正後增加得併科新臺幣10萬元以下之罰金刑
    ，故顯以修正前之規定較有利於被告，自應依修正後刑法第
    2 條第1 項規定，適用行為時即修正前刑法第321 條第1 項
    之規定。
  (五)核被告所為，係犯修正前刑法第321 條第1 項第2 款毀壞安
    全設備、踰越牆垣竊盜罪。被告有如事實欄所載之前案科刑
    及執行完畢紀錄，有卷附臺灣高等法院被告前案紀錄表可按
    ，其受有期徒刑之執行完畢後，5 年以內故意再犯有期徒刑
    以上之本罪，為累犯，應依刑法第47條第1 項之規定加重其
    刑。爰審酌被告現值壯年，不思以正當工作獲得報酬，竟以
    侵入他人住宅之方式竊取他人財物之方式獲取不法利益，造
    成被害人莫大之損害，嚴重影響社會民眾對治安良窳之觀
    感，又有事實欄所載之前科，素行不良，有前開前案紀錄表
    可稽，惡性非輕，且矢口否認犯後態度不佳，且未賠償被害
    人所受之損害，致被害人求償無門等一切情狀，爰量處如主
    文所示之刑，以資懲儆。又檢察官雖當庭請求本院對被告為
    保安處分之諭知，惟經本院審酌被告於86年、91年、93年、
    99 年 間雖均曾有涉犯竊盜案件經論罪科刑紀錄（不含本案
    ），有臺灣高等法院被告前案紀錄表1 份附卷可憑，惟考量
    其一定期間犯罪之次數與頻率，尚與一般慣犯之長時間且有
    計劃的一再多次犯罪之情形有間，難認被告有竊盜犯罪之習
    慣，藉由刑罰之執行已足生警懲而收根絕惡性之效，尚無須
    諭知於刑之執行前，令入勞動場所強制工作，併此敘明。
據上論斷，應依刑事訴訟法第299 條第1 項前段，刑法第2 條
第1 項前段、第47條第1 項，修正前刑法第321 條第1 項第2款
，判決如主文。
本案經檢察官鄭靜筠到庭執行職務。
中    華    民    國   100    年    6     月    17    日
                  刑事第十一庭  法  官 鄭  瑋
以上正本證明與原本無異。
如不服本判決，應於判決送達後10日內，向本院提出上訴狀。
中    華    民    國   100    年    6     月    20    日
                                書記官  蔡佩珊
附錄論罪科刑法條：
修正前刑法第321條
犯竊盜罪而有左列情形之一者，處6 月以上、5 年以下有期徒刑
：
一於夜間侵入住宅或有人居住之建築物、船艦或隱匿其內而犯之
  者。
二毀越門扇、牆垣或其他安全設備而犯之者。
三攜帶兇器而犯之者。
四結夥三人以上而犯之者。
五乘火災、水災或其他災害之際而犯之者。
六在車站或埠頭而犯之者。
前項之未遂犯罰之。